【裁判字號】    96,易,3444
【裁判日期】    970415
【裁判案由】    家暴傷害罪
【裁判全文】
臺灣高雄地方法院刑事判決              96年度易字第3444號
公  訴  人  臺灣高雄地方法院檢察署檢察官
被      告  丙○○
上列被告因家暴傷害罪案件，經檢察官提起公訴（96年度偵字第
13583 號），本院判決如下：
    主  文
丙○○犯傷害罪，處有期徒刑陸月，如易科罰金，以新臺幣壹仟
元折算壹日，減為有期徒刑月，如易科罰金，以新臺幣壹仟元
折算壹日。
    事  實
一、丙○○係甲○○之姪女（甲○○為丙○○之姑丈），2 人間
    為3 親等旁系姻親，具有家庭暴力防治法第3 條第4 款規定
    之家庭成員關係。丙○○於民國96年3 月6 日16時20分許，
    在其位於高雄縣路竹鄉○○村○○路60之1 號住處外之檳榔
    攤旁，因土地分割補償金問題與甲○○發生爭執，竟基於傷
    害他人身體之犯意，持竹棍擊打甲○○胸、背部，致甲○○
    受有左側肋骨骨折、左後背10公分x8公分挫傷、左後背下方
    6 公分x5公分挫傷、左肺挫傷、左側血胸等傷害。
二、案經甲○○訴由高雄縣政府警察局湖內分局報請臺灣高雄地
    方法院檢察署檢察官偵查起訴。
    理  由
一、按被告丙○○所犯係最重本刑為3 年以下有期徒刑、拘役或
    專科罰金之罪，屬刑事訴訟法第376 條第1 款所列之罪之案
    件，依同法第284 條之1 規定，第一審得由法官獨任進行審
    判程序，合先敘明。
二、訊據被告矢口否認有何傷害犯行，辯稱：當天伊出門準備去
    接送小孩，遇到告訴人甲○○，告訴人問伊賠償金的事情，
    伊說不關自己的事，告訴人就拿酒瓶砸伊的頭，將伊推倒在
    地，還拿棍子追打伊，伊跑給告訴人追，沒有出手打告訴人
    ，不知道告訴人為何會受傷云云。經查：
  (一)程序方面：
  1.證人甲○○、陳主信曾分別於96年5 月17日、96年7 月4 日
    檢察官偵查中到庭具結作證，其等向檢察官所為之言詞陳述
    ，並無證據證明有何顯不可信之情況，且與本案待證事實相
    關，依刑事訴訟法第159 條之1 第2 項規定，均得為證據。
  2.卷附財團法人義大醫院（下稱義大醫院）、高新醫院病歷（
    病患甲○○）各1 份，均係從事醫療業務之人於業務上製作
    之紀錄文書，並無證據證明該等文書有何顯不可信之情況，
    且與被告是否犯罪之待證事實相關，依刑事訴訟法第159 條
    之4 第2 款規定，均得為證據。
  3.證人甲○○警詢所述，屬被告以外之人於審判外之言詞陳述
    ，而公訴人及被告就上開言詞陳述，均於審判程序同意作為
    證據（見本院97年4 月1 日審判筆錄），本院審酌該言詞陳
    述作成之情形尚屬正常，並無違反法定程序或不當之情形，
    且與待證事實有關聯性，認適當作為證據，故上開言詞陳述
    依刑事訴訟法第159 條之5 第1 項規定，具有證據能力。
  4.卷附義大醫院、高新醫院診斷證明書（病患甲○○）、高雄
    縣政府警察局97年3 月3 日高縣警交字第0970073528號函各
    1 份，均屬被告以外之人於審判外之書面陳述，而公訴人及
    被告就上開書面陳述，於本院調查證據時知有刑事訴訟法第
    159 條第1 項不得為證據之情形，均未於言詞辯論終結前聲
    明異議，視為同意作為證據，本院審酌該等書面陳述作成之
    情形均屬正常，並無何不當之情形，且與待證事實相關，認
    適當作為證據，故上開書面陳述依刑事訴訟法第159 條之5
    之規定，均具有證據能力。
  (二)實體方面：
  1.被告與告訴人甲○○為姑（丈）姪關係，被告於上開時、地
    因土地分割補償金問題與告訴人發生爭執，即持竹棍擊打告
    訴人胸、背部，致告訴人受有左側肋骨骨折、左後背10公分
    x8公分挫傷、左後背下方6 公分x5公分挫傷、左肺挫傷、左
    側血胸等傷害之事實，業據證人即告訴人甲○○於警、偵訊
    時證述明確（見警卷第3-4 頁、偵卷第4-5 頁）。至被告固
    辯稱：當天伊出門準備去接送小孩，遇到告訴人，告訴人問
    伊賠償金的事情，伊說不關自己的事，告訴人就拿酒瓶砸伊
    的頭，將伊推倒在地，還拿棍子追打伊，伊跑給告訴人追，
    沒有出手打告訴人，警察到場時告訴人才走開，伊當時一直
    哭，說告訴人追伊、打伊，警察叫伊不要再哭了，不然不幫
    伊處理這件事情了，伊被酒瓶砸的地方是在住家門口檳榔攤
    旁云云。惟被告於96年6 月6 日偵訊時供稱：告訴人拿木棍
    要打伊，2 人有拉扯，拉扯中棍子有揮到告訴人云云（見偵
    卷第37頁）；於本院審理時則改稱：伊被告訴人推倒在地，
    告訴人拿棍子要打伊，伊試著用手抵擋，有稍微碰到棍子，
    但搶不下來，就閃身趕快跑了，沒有和告訴人互相拉扯棍子
    云云（見本院97年1 月9 日審判筆錄）；關於是否有與告訴
    人拉扯致告訴人被棍子打到之重要情節，所述前後不一。且
    告訴人確曾於96年3 月6 日、7 日分別至高新醫院、義大醫
    院就診，經診斷結果受有左側肋骨骨折、左後背10公分x8公
    分挫傷、左後背下方6 公分x5公分挫傷、左肺挫傷、左側血
    胸等傷害，此有義大醫院、高新醫院診斷證明書、病歷各1
    份（見警卷第7 、9 頁、本院卷第18-23 、25-26 頁）附卷
    可稽。另證人即到場處理本案之員警陳主信已於偵訊及本院
    審理時到庭證稱：當時是被告報案說有糾紛，伊到現場時看
    到被告蹲在她家門口哭，沒看到告訴人，幾分鐘後告訴人從
    對面那邊檳榔攤鐵皮屋拿根棍子走出來，說被告拿竹棍打他
    ，他有受傷，有翻開衣服給伊看，伊看到他左邊肋骨有紅腫
    ，就叫救護車載告訴人去醫院，伊問被告有無受傷，被告說
    有，但沒有講清楚為何受傷，沒有提到告訴人打她或她被告
    訴人拿棍子追著跑，她一直哭而已等語（見本院97年2 月20
    日審判筆錄）；足認被告辯稱曾告知前來現場處理之員警伊
    遭告訴人追、打云云與事實不符。若被告於上開時、地確遭
    告訴人追、打且完全未出手攻擊告訴人，在證人陳主信前來
    現場處理，告訴人向證人陳主信表示剛遭被告用竹棍打傷時
    ，衡情被告應會立即說明實情、提出辯解，以免自己遭到誣
    陷，豈有完全不向證人陳主信提及是自己遭到告訴人毆打並
    拿棍子追打，反而任令告訴人為不實指訴之理？是綜上各節
    相互以觀，證人甲○○所為前開證述與被告所辯相較之下，
    應以證人甲○○所述較為可採。
  2.又被告聲請傳訊之證人丁○○雖於本院審理時到庭證稱：96
    年3 月6 日下午4 時20分左右，伊騎機車經過路竹鄉○○路
    60之1 號附近，在停紅綠燈時，看到2 男1 女在路邊爭執，
    1 個男的跑進店裡，另1 個男的拿個東西丟那個女的，並將
    該名女子推倒，之後還拿1 根很長的棍子追著那名女子跑，
    但沒有打到，追人的男子就是告訴人，被追的女子就是被告
    ，伊在那裡看了一下，大約4 、5 分鐘，有錯過1 個綠燈，
    之後綠燈亮了，伊就走了，沒有留在現場或看到警察到場，
    因為伊在趕時間云云（見本院97年1 月9 日審判筆錄）。然
    查，位於本案發生地點附近、可看到現場情形且設有燈光號
    誌管制之交岔路口僅有1 個，即高雄縣路竹鄉○○路（一甲
    路）與大仁路之T 字型路口之事實，業據證人陳主信於本院
    審理時證述明確（見本院97年2 月20日審判筆錄）；而上開
    路口燈光號誌係設定為24小時閃光運作，大仁路行向為閃光
    黃燈，一甲路行向為閃光紅燈，於96年3 月6 日為閃光運作
    等情，亦有高雄縣政府警察局97年3 月3 日高縣警交字第09
    70073528號函1 份、現場照片3 張（見本院卷第62-63 、76
    頁）在卷可考，足認證人丁○○上開所述於案發當天在停等
    紅綠燈時見到告訴人推倒、追打被告，因為在現場觀看而錯
    過1 個綠燈，後來綠燈亮了才離開云云，與事實不符，不足
    據為有利於被告之認定。
  3.另證人即被告公公王武固於本院審理時到庭證稱：伊與被告
    同住，案發當天下午伊在家裡，聽到被告在門口叫了一聲，
    就出來查看，看到告訴人拿酒瓶打被告身體，不知有沒有打
    到，然後告訴人將酒瓶丟出去，之後告訴人從路邊拿棍子要
    打被告，被告就跑給他追云云（見本院97年1 月9 日審判筆
    錄）；惟亦同時證稱：伊沒有出面阻擋，告訴人喝了酒，那
    種人沒有辦法阻擋，伊也沒有打電話找警察，伊看到他們停
    下來，沒有繼續吵架，就回到屋裡，警察來之前伊就回到屋
    裡了云云（見同上審判筆錄）。而證人王武與被告為翁媳關
    係，份屬至親，衡諸常情，證人王武見到他人持棍子追打被
    告時，理應上前瞭解情形、試圖阻止或趕快報警處理，豈會
    既不試圖阻止亦不報警處理，甚至不留在現場瞭解情形、關
    心被告傷勢，即在警方並未到場，被告仍有可能再度遭到攻
    擊之際逕行離開現場回家？證人王武上開所述顯與常情不符
    。此外，參以證人王武為被告公公，與被告同住，2 人關係
    親近，利害相關，衡情證人王武實有偏頗坦護被告之動機及
    可能，足認證人王武所證曾見到告訴人以酒瓶打被告及持棍
    子追打被告云云，係屬迴護附和被告之詞，亦不足採。
  4.綜上所述，被告所辯不足採信，本件事證明確，被告上開傷
    害犯行已堪認定。又被告雖曾聲請以科學方法採驗前述竹棍
    上之指紋，以證明其無持竹棍傷害告訴人之行為，然本件待
    證事實已臻明瞭，並無再行調查之必要，爰不予調查，併此
    敘明。
三、按家庭暴力者，謂家庭成員間實施身體或精神上不法侵害之
    行為；家庭暴力罪者，謂家庭成員間故意實施家庭暴力行為
    而成立其他法律所規定之犯罪，家庭暴力防治法第2 條第1
    款、第2 款分別定有明文。本件被告與告訴人係姑（丈）姪
    關係（3 親等旁系姻親），為家庭暴力防治法第3 條第4 款
    所定之家庭成員關係，被告所為前開傷害犯行，雖屬家庭暴
    力防治法第2 條第2 款之家庭暴力罪，惟因家庭暴力防治法
    之上開條文並無罰則規定，是以此部分犯行應僅依刑法傷害
    罪之規定予以論罪科刑，合先敘明。是核被告所為，係犯刑
    法第277 條第1 項之普通傷害罪。本院審酌被告係告訴人之
    姪女，竟僅因細故爭執即持竹棍攻擊告訴人之胸、背部，行
    為實有不當，且事後未能坦認犯行，復未與告訴人達成和解
    ，賠償告訴人所受之損害，尚難認有悔意，惟念被告並無前
    科，有臺灣高等法院被告前案紀錄表在卷可參，及其犯罪動
    機、目的、手段、告訴人所受傷勢等一切情狀，量處如主文
    所示之宣告刑，並斟酌被告犯罪情節、經濟狀況等一切情形
    ，諭知易科罰金之折算標準。又被告犯罪之時間在96年4 月
    24日以前，合於中華民國96年罪犯減刑條例規定之減刑條件
    ，應依該條例第2 條第1 項第3 款，減其刑期2 分之1 ，並
    諭知易科罰金之折算標準，以資懲儆。末查，被告持以傷害
    告訴人之竹棍1 支，被告否認為其所有，公訴人亦未舉證證
    明該支竹棍為被告所有，爰不予宣告沒收，附此敘明。
據上論斷，應依刑事訴訟法第284 條之1 、第299 條第1 項前段
，刑法第277 條第1 項、第41條第1 項前段，刑法施行法第1 條
之1 ，中華民國96年罪犯減刑條例第2 條第1 項第3 款、第7 條
，判決如主文。
本案經檢察官乙○○到庭執行職務。
中    華    民    國    97    年    4     月    15    日
                    鳳山刑事第二庭    法  官  楊筑婷
以上正本證明與原本無異。
如不服本判決應於收受本判決後10日內向本院提出上訴書狀，並
應敘述具體理由，如未敘述上訴理由者，應於上訴期間屆滿後20
日內補提理由書狀於本院（均須按他造當事人之人數附繕本）「
切勿逕送上級法院」。
中    華    民    國    97    年    4     月    15    日
                                      書記官  林靜慧
附錄本案判決論罪科刑法條：
中華民國刑法第277條
傷害人之身體或健康者，處3 年以下有期徒刑、拘役或1 千元以
下罰金。
犯前項之罪因而致人於死者，處無期徒刑或7 年以上有期徒刑；
致重傷者，處3 年以上10年以下有期徒刑。


司法院資訊處製作；財團法人民間司法改革基金會備份。
